最高法院刑事判決　　　　　　九十四年度台上字第七三五八號
　　上　訴　人　甲○○
　　選任辯護人　陳正杰律師
上列上訴人因違反毒品危害防制條例案件，不服台灣高等法院台
南分院中華民國九十四年十月二十五日第二審判決（九十四年度
上訴字第八三五號，起訴案號：台灣嘉義地方法院檢察署九十四
年度偵字第五五二號），提起上訴，本院判決如下：
    主  文
原判決撤銷，發回台灣高等法院台南分院。
    理  由
本件原判決認定：上訴人甲○○基於意圖營利販賣第一級毒品海
洛因之概括犯意，於民國九十三年十二月底某日，因柯玉仙接獲
洪淑芬以行動電話告知需用海洛因毒品，即與洪淑芬約定在嘉義
縣民雄鄉福樂村「嘉義縣議員張嘉瓏服務處」前進行交易，進而
柯玉仙與上訴人基於販賣第一級毒品海洛因之犯意聯絡，共同攜
帶海洛因毒品至約定處所，由柯玉仙交付予洪淑芬，而以每小包
新台幣（下同）一千元之價格，販賣海洛因予洪淑芬二小包得手
。嗣於九十四年一月十三日十四時許，警方據報持搜索票對洪淑
芬住處進行搜索，查獲洪淑芬施用第一級毒品，洪淑芬乃向員警
供出毒品來源，並配合警方查緝，於同日十六時零四分許，再以
其行動電話撥打柯玉仙所持用之0000000000號行動電
話，適由上訴人接聽，洪淑芬乃於電話中對上訴人表示需二包海
洛因，雙方仍約定在先前交易之處所進行交易，同日十六時二十
分許，員警見上訴人騎乘機車前來上開約定處所前著手於販賣毒
品行為之際，經洪淑芬指認無誤後，旋即上前查緝，當場於上訴
人身上扣得第一級毒品海洛因三小包（合計淨重○‧三八公克）
，上訴人始未能得逞等情。因而撤銷第一審之判決，改判仍論處
上訴人共同連續販賣第一級毒品罪刑，固非無見。
惟查：(一)、有罪之判決書，須將認定之犯罪事實詳記於事實欄，
然後於理由內逐一說明其憑以認定之證據，使事實與理由兩相一
致，方為合法。原判決事實記載上訴人第一次販賣二包海洛因予
洪淑芬之時間，係九十三年十二月底某日（見原判決第一頁事實
欄第二至十列）；乃理由說明「被告（上訴人）自九十四年一月
初某日至同年月十三日間某日即曾販賣海洛因毒品予證人洪淑芬
乙次」（見原判決第八頁第八至九列）。其就上訴人於何時販賣
海洛因之事實記載與理由說明顯屬不相適合，自有判決理由矛盾
之違誤。又其事實認定上訴人第一次販賣海洛因二小包予洪淑芬
，係「由柯玉仙交付予洪淑芬」（見原判決第一頁事實欄第九列
），然理由中卻論述係由上訴人將海洛因交付予洪淑芬（見原判
決第二頁第十五至十六列、第二四至二六列），同屬可議。(二)、
有罪判決書，應記載對於被告有利之證據不採納之理由，如漏未
記載，即有判決不備理由之違背法令，刑事訴訟法第三百十條第
二款、第三百七十九條第十四款前段規定甚明。柯玉仙在第一審
經詰以：「你有無拿毒品交付給被告（上訴人）拿去給洪淑芬？
」時，供稱：「沒有」、「因為他（即洪淑芬）有在施用海洛因
，他沒有藥注射，他要解癮，所以會找我提供」，再經詰以：「
找你提供，是跟你不付錢的要來還是要跟你買？」時，供稱：「
因為他人很不舒服，我就趕快給他用，沒有跟他拿錢」各等語（
見一審卷第一二五至一二六頁），柯玉仙前揭供證，就上訴人所
辯伊係受柯玉仙之託，代其送交物品予洪淑芬一節，自屬有利證
據，原審未予審酌，復未說明何以不足採納，理由自嫌未備。又
依原判決認定之事實，九十三年十二月底，係洪淑芬以電話聯絡
柯玉仙謂其需用海洛因，柯玉仙始偕同上訴人攜帶海洛因至約定
地點交付，且柯玉仙被訴共同販賣第一級毒品案件，亦已在另案
審理中等情。則柯玉仙於其被訴案件中如何陳述？判決結果如何
？與上訴人之利益即有重大關係；上訴人之選任辯護人在原審準
備期日，亦聲請原審調閱柯玉仙在第一審之案卷，以調查上訴人
與柯玉仙有無共犯關係（見原審卷第三六頁）。原審未深入查明
，並於理由內為必要之論述，遽行判決，亦嫌速斷。(三)、毒品交
易之買賣雙方，乃具有對向性之關係，為避免施用毒品者嫁禍他
人而虛偽陳述其毒品來源，俾圖藉毒品危害防制條例第十七條規
定減輕其刑，其自白或供述應有足以令人確信其陳述為真實之補
強證據，以擔保其真實性，始得據為判決之基礎。洪淑芬固曾供
稱其以「一千元一小包」向上訴人購買毒品等語，惟警員羅明德
在第一審證述：查獲洪淑芬施用海洛因後，「我們告知供述毒品
來源，可以減輕其刑，所以洪淑芬就願意配合我們」等語（見一
審卷第一二九頁），洪淑芬旋在警授意下以行動電話聯絡柯玉仙
，並向接聽之上訴人佯稱要購買二小包海洛因，則洪淑芬指稱其
向上訴人二次購買海洛因之供述，有無為圖邀減刑寬典而虛擬不
實，事實審法院即應首予釐清。上訴人於九十三年十二月底（即
第一次）販賣並交付海洛因予洪淑芬部分，原判決除謂係由柯玉
仙與洪淑芬在電話中進行交易後，柯玉仙再囑由上訴人載其前往
約定地點交付海洛因外（見原判決第三頁末四列至次頁第三列）
，有關買賣價金之交付情形為何，悉未見原判決說明論列，則洪
淑芬指稱其第一次以「一千元一小包」向上訴人購買海洛因二小
包云云，是否與事實相符，已非無疑，且除洪淑芬之指述外，亦
乏具體事證以為補強。原審未詳予究明，遽採洪淑芬之供述為不
利上訴人之論斷，非無調查未盡之違誤。以上或為上訴意旨所指
摘，或為本院得依職權調查之事項，應認有發回更審之原因。原
判決說明不另為無罪諭知部分，基於審判不可分原則，亦應併予
發回。
據上論結，應依刑事訴訟法第三百九十七條、第四百零一條，判
決如主文。
中　　華　　民　　國　九十四　年　 十二 　月　二十九　日
                      最高法院刑事第十一庭
                          審判長法官  謝　俊　雄
                                法官  陳　世　雄
                                法官  魏　新　和
                                法官  吳　信　銘
                                法官  徐　文　亮
      本件正本證明與原本無異
                                      書  記  官
中　　華　　民　　國　九十五　年　  一  　月　　三　　日
                                                      Ｅ
